臺灣高等法院刑事判決　　　　　　　　　　　　　九十二年度上易字第三三二九號
　　上　訴　人
　　即　被　告　甲○○
右上訴人因竊盜案件，不服臺灣板橋地方法院九十二年度易字第九七四號，中華民國
九十二年十月十四日第一審判決（起訴案號：臺灣板橋地方法院檢察署九十一年度偵
字第二００四０號），提起上訴，本院判決如左：
    主  文
原判決撤銷。
甲○○無罪。
    事  實
一、公訴意旨略以：被告甲○○意圖為自己不法之所有，於民國（下同）九十一年六
    月十三日十三時許，在台北縣三重市○○街一五八號二樓丁○○住處，趁丁○○
    不注意之際，竊取丁○○簽發，置於屋內桌上，發票日為九十一年七月十日，支
    票號碼ＡＡ三一七二一四號，面額新台幣（下同）五萬元，付款人為新竹國際
    商業銀行之支票一紙，得手後，持向不知情之丙○○調借現金，嗣因丁○○之夫
    乙○○於九十一年七月十二日申報掛失止付後，丙○○於同年七月十五日提示上
    開支票，始循線查獲上情。因認被告係犯刑法第三百二十條第一項之竊盜罪嫌云
    云。
二、按犯罪事實應依證據認定之，無證據不得推定其犯罪事實。不能證明被告犯罪者
    ，應諭知無罪之判決。刑事訴訟法第一百五十四條、第三百零一條第一項分別定
    有明文。又認定犯罪事實須憑證據，為刑事訴訟法所明定，故被告犯罪嫌疑，經
    審理事實之法院，以盡其調查職責，仍不能發現確實之證據足資證明時，自應依
    法為無罪判決。且事實之認定，應憑證據，如未能發現相當證據，或證據不足以
    證明，自不能以推測或擬制之方法，以為裁判基礎。（最高法院二十年上字第八
    九三號、四十年臺上字第八六號判例參照）。
三、公訴人認定被告涉有上開罪嫌，無非係以右揭事實，業據被害人丁○○指訴綦詳
    ，且被告於偵查中供稱：丁○○要伊拿五萬元的票向丙○○先調二萬五千元之現
    金，之後再拿二萬五千元給丁○○即可等語，與證人丙○○供稱：被告向伊調現
    時伊係交給被告二萬八千元，因被告尚欠伊二萬餘元等語不符，且被告又無法解
    釋於調得二萬五千元後，何以未交給被害人丁○○之原因。此外，復有支票影本
    暨退票理由單各一紙、掛失止付票據提示人資料查報表、票據掛失止付通知書、
    遺失票據申請書在卷可憑，為其論據。
四、訊據被告固坦承持前開丁○○簽發之支票向友人丙○○調借現金等情不諱，惟矢
    口否認有竊盜犯行，辯稱：前開支票係丁○○在其住處交給伊的，因丁○○賭博
    輸錢，錢不夠用，乃要求伊幫忙調現，嗣伊向丙○○調現時，因積欠丙○○二萬
    餘元，乃僅取得二萬餘元，惟因周轉不靈，無法將二萬餘元交給丁○○，始簽發
    切結書交付丁○○云云。經查：
(一)被害人丁○○固指訴：「我那張票是要交給劉環龍，我那張票是放在房間的桌子
    上，當天是一群人在房間泡茶，那時是要進西瓜的票，到現在我錢還沒給劉環龍
    ，發票日本來開很久，我先生單方面認為票期太長，票都還沒交給劉環龍，後來
    又叫我改七月十日，我的朋友阿添跟我說是不是有跟丙○○調票？我不知道阿添
    姓什麼？住那裡？約四、五十歲的人，阿添打電話給我說，對方在打電話說這張
    票穩不穩當？阿添告訴我丙○○的聯絡方式，我在十七到二十日某一天有打電話
    給丙○○，我的票是民國九十一年六月十三日失竊的，我先生是在九十一年七月
    十二日去掛失止付的，阿添在我支票遺失兩、三天他就打電話給我，我和甲○○
    完全沒有金錢往來。」等語，惟與證人劉環龍於偵查中供稱：「（九十年六月十
    三日下午一點你有去丁○○家？）有的。（在現場有誰？）有甲○○，我認識他
    ，有我及丁○○及其他二、三個人，我不認識，那是在賴家客廳，我們都是在沙
    發上，中間有桌子，我們先吃飯，之後把餐具收下換成泡茶，桌上只有茶具，我
    沒有看到桌上有支票，我沒有看到在場人在交換支票，也沒有聽到林與賴在講欠
    債的事，我後來先走了之後，發生什麼事我不知道，我也是做水果生意，我跟賴
    有生意往來，但我們沒有週轉票的習慣。」等語不符，已難採信。
(二)證人丙○○於原審證稱：「（換票情形為何？）因為被告欠我二萬二千元，我拿
    給他二萬八千元，因為之前我有從其他朋友處收過丁○○開的票，我認為這張票
    是穩當的，所以被告拿這張票還來跟我調現時，我就拿給他錢，我拿到時發票日
    就是有更改過，當時是票主大概七月六、七日打電話給我，我太太接的他說他忘
    記開何時的票，叫我先不要軋票，他先付一半的錢，但我太太不要，被告拿票給
    我時沒有說這張票是怎麼來的，票主打來的時候有說是請被告調現，那時也找不
    到被告，我也沒有去跟朋友詢問過這張票的債信，我只有問過銀行，應該沒有人
    知道我有這張票，阿添我是認識，但我從來沒有跟阿添說過我有丁○○的票，我
    只有接到幾次電話，票主是說這張票是叫被告來換票要軋其他的票，被告沒有拿
    錢給丁○○。」等語，且被害人丁○○於原審亦不諱言稱：「（你是否打電話給
    丙○○？）是阿添告訴我票在丙○○那裡，我才打電話給丙○○說是票是開給別
    人不是開給被告，我叫他先不要軋票，丙○○叫我先開另外壹張票來換票，我找
    不到被告。」等語，而衡情前開支票如係被害人丁○○遭竊，何以知悉被告嗣係
    持向何人調現，並告知執票人不要軋票之理。
(三)依被害人丁○○之指訴觀之，前開支票係於九十一年六月十三日遭竊，且支票票
    載發票日係九十一年七月十日，乃被害人丁○○之夫林禹利竟於九十一年七月十
    二日，始申請掛失止付，且票據掛失止付通知書票據喪失經過欄亦僅記載：「在
    家裡被人拿走」（見卷附票據掛失止付通知書影本），均與常情有違。
(四)至證人林禹利固證稱：「這是要給西瓜的貨主劉環龍，當天（九十一年六月十三
    日）他到我們家要拿五萬元，是開一個月的票，我有跟他說要開壹個月的票給他
    ，票是我叫我太太拿給劉環龍，已經拿到客廳了，現在還欠他二萬多元，劉環龍
    那天到我家就是要拿票，那天有人打電話給我也打電話給我太太，我不知道是誰
    ，應該就是丙○○，他說五萬元的票在他那，他叫我要給他五萬元，我本來一直
    都以為票已經被劉環龍拿走了，後來我們才知道被告欠錢才把票拿走。」等語，
    惟查證人林禹利係被害人丁○○之夫，為其所自承，證言難免迴護，況前開支票
    倘如被告所言，係被害人丁○○賭博輸錢，錢不夠用，要求被告調現，被告當不
    致向其夫林禹利說出實情，林禹利亦未必知道事情真象，是其前開證詞自不足據
    為不利於被告之認定。
(五)至證人劉環龍於原審雖證稱：「我是作水果批發，乙○○是跟我批貨，付款方式
    不一定，曾經有一筆貨款是五萬三千多元，他叫我去拿票，我沒有拿，那天他叫
    我去他家吃飯，吃完飯因我有事情就先走了，忘記拿票，我也沒有看到票，票期
    我沒有跟他說，有拖欠的情形，現在還有欠我錢是二萬多元，現在還有繼續跟我
    批貨，後面的出貨有補足貨款，是付現給我，因為他說手頭不方便，我就說那後
    面的貨款先補足付現金，前面的先付一半，只有那一次叫我去拿票，之前都沒有
    ，當天我們是在房間那邊泡茶。」等語，但與其偵查中供述之前開情節不符，亦
    無非事後偏袒被害人之詞，自不足作為不利於被告之認定。
(六)被害人丁○○提出被告書具之切結書，內容僅記載：「本人甲○○向票主拿一張
    五萬元支票，機車行照暫押在票主丁○○，於九十一年七月八日以前歸還，如沒
    照日期歸還，願以法律來處理。」等語，並不足以推定前開支票係被告所竊取，
    是以被告辯稱伊因無法將二萬餘元交給丁○○，始簽發切結書交付丁○○乙節，
    亦非全然不足採信。
(七)被告於偵查中供稱：當初伊跟丁○○說好，伊持上開支票向丙○○調二萬五千元
    之現金，再拿二萬五千元給丁○○，後來因周轉不靈，不方便把二萬五千元交給
    丁○○云云，嗣於原審審理時改稱：被害人丁○○缺錢，乃請伊幫忙調現云云，
    前後並非矛盾。再被害人丁○○交付上開支票委請被告調現後，被告僅調得二萬
    餘元，且未將該部分款項交予被害人丁○○，而擅自將該款項挪為己用，因一時
    心虛，未能據實陳述，要屬事所當然，是雖被害人丁○○簽發之前開支票，發票
    日為九十一年七月十日，乃被告供稱丁○○同意其於九十一年八月份交付款項云
    云，與一般商業交易習慣相悖，但仍不足據為不利於被告之認定。
(八)此外，復查無其他積極證據足資認定被告涉有上開犯行，揆諸前揭說明，自屬不
    能證明其犯罪。
五、原審未為詳究，遽予論罪科刑，尚有違誤。被告上訴意旨，執此指摘原判決不當
    ，為有理由，自應將原判決予以撤銷，並諭知被告無罪之判決，以免冤抑。
據上論斷，應依刑事訴訟法第三百六十九條第一項前段、第三百六十四條、第三百零
一條第一項前段，判決如主文。
本案經檢察官黃柏齡到庭執行職務。
中      華      民      國     九十三     年     二　　　月    十八     日
                              臺灣高等法院刑事第六庭
                                  審判長法  官  陳　春　秋
                                        法  官  王　麗　莉
                                        法  官  高　明　哲
右正本證明與原本無異。
不得上訴。
                                        書記官  李　垂　福
中　　　華　　　民　　　國　　九十三　　年　　　二　　　月　　 十九 　　日
